臺灣高等法院交通法庭裁定　　　　 94年度交抗字第129號
抗告人即
受處分人　甲○○
上列抗告人因違反道路交通管理處罰條例案件，不服臺灣臺北地
方法院中華民國94年1月14日裁定（94年度交聲字第46號），提
起抗告，本院裁定如左：
    主  文
抗告駁回。
    理  由
一、本件抗告人即受處分人甲○○所有車號BE─1023號自小客車
    於民國91年1月30日9時35分許，因違規停放於設有禁止臨時
    停車標線之臺北市○○路○段交岔路口10公尺內路段上，經
    警拍照存證逕行掣單舉發；嗣依通知單之應到案日期前到案
    ，仍經原處分機關認定確實有上開違規行為，而依道路交通
    管理處罰條例第56條第1項第1款及違反道路交通管理事件統
    一裁罰基準及處理細則第43、44、61條規定，裁處：「新台
    幣900元罰鍰，罰鍰限於91年7月31日前繳納。逾期不繳納罰
    鍰之處理：(一)自91年8月1日起易處吊扣汽車牌照一個月，並
    限於91年8月15日前繳送。(二)91年8月15日前未繳送汽車牌照
    者，自91年08月16日起易處吊銷汽車牌照並逕行註銷之」。
    受處分人甲○○不服，經依法向管轄法院提起異議、抗告均
    遭駁回，而告確定，此有91年7月1日北市裁三字第車裁22-1
    A0000000號裁決書、臺灣臺北地方法院91年度交聲字第955
    號裁定書、本院92年度交抗字第463號裁定書在卷可稽。詎
    抗告人於該交通違規案件確定後，猶置之不理，遲未繳納罰
    鍰，原處分機關乃另於92年6月13日以北市裁四字第0923872
    5100號函通知抗告人應於文到15日內繳納900元罰鍰，嗣復
    於92年9月23日再以北市裁四字第09243277500號函通知抗告
    人最遲須於92年10月15日期限前繳納上開罰鍰，並說明逾期
    將逕依道路交通管理處罰條例第65條規定註銷牌照、駕照、
    移送強制執行。期滿抗告人仍未繳納上開罰緩，原處分機關
    乃依前開規定於92年10月28日註銷受處分人上開車號自小客
    車之牌照。
二、抗告人即受處分人因行駛註銷牌照車輛遭處罰鍰，始於93年
    12月16日聲明異議略以：原處分機關前揭第二份通知函，以
    雙掛號郵寄其住所未果，並未進一步為寄存送達或公示送達
    等程序送達之，致其無從知悉牌照遭吊扣所附隨而生之按時
    未給其陳述意見之機會，違反行政程序法第102條規定，註
    銷牌照之行政處分及之後其遭以行駛註銷牌照車輛之罰鍰處
    分均應撤銷云云。
三、原裁定以：按受處分人不服道路交通管理處罰條例第 8條所
    定主管機關所為之處罰者，得於接到裁決書之翌日起二十日
    內，向管轄地方法院聲明異議，道路交通管理處罰條例第87
    條第一項定有明文。準此，對於交通違規裁罰之案件，得為
    聲明異議之主體者，限於道路交通管理處罰條例第8條之主
    管機關裁決所處罰之受處分人，其異議之對象，乃交通主管
    機關之裁決。如尚未裁決，且無受處分人，自無從聲明異議
    。受處分人未依上開本院91年度交聲字第955號裁定及原處
    分機關即台北市交通事件裁決所92年9月23日北市裁四字第
    09243277500號函於期限內繳納900元罰鍰，原處分機關乃逕
    依道路交通管理處罰條例第65條之規定註銷上開車號BE─10
    23號自小客車之牌照，並未製作任何裁決書，故與道路交通
    管理處罰條例規定得聲明異議之客體並不相同，受處分人如
    對原處分機關註銷牌照之行政處分不服，自應另行循適當途
    徑尋求救濟。認受處分人之聲明異議不合法律上之程式，且
    無從補正，裁定予以駁回。
四、抗告意旨以：公路主管機關雖依道路交通管理處罰條例第65
    條第一項第一款規定，在實體法上有註銷權限，但此一註銷
    牌照行為實已對對人民之權利造成影響，具有外部性，為一
    行政處分，應製作裁決書並依法送達，今主管機關違法不製
    作裁決書在先，原審法院復以主管機關未製作裁決書，不符
    同條例第87條第一項規定裁定駁回其異議，似有疑義而請求
    廢棄原裁定云云。
五、經查，據93年5月14日抗告人向原處分機關所陳述之意見謂
    ：「貴所對本車所執行之行為，只以書函通知並未開立繳款
    單，以往都是接獲紅單才去繳款，書函只是通知性質，本人
    認為書函只是告知行為，不會特意留意」等語觀之，顯見其
    前稱未受送達無從知悉註銷牌照處分云云，核係飾卸之詞。
    又本件註銷抗告人所有BE─1023號自小客車牌照處分，係依
    已確定之裁決書處罰主文及道路交通管理處罰條例第65條第
    一項第一款規定為執行，執行前復先後以二份書函預為告誡
    ，抗告意旨稱主管機關應另就註銷牌照之執行行為再行製作
    裁決書並為送達云云，殊無可採。上開原處分機關北市裁四
    字第09238725100號函、北市裁四字第09243277500號函，均
    為（執行）通知書性質，係屬意思通知，而非行政處分，此
    觀之該二函文說明內容自明。且原裁決既經異議、抗告程序
    而確定，對裁決內容之執行，自無再予受處分人陳述意見之
    必要，行政程序法第103條第4款亦有明文。再者，聲明異議
    並無停止執行之效力，不服主管機關裁決聲明異議之交通案
    件，除法院有停止執行之裁定外，原處分機關應即為執行，
    道路交通案件處理辦法第15條及第32條均有明文。原處分機
    關迨至92年5月12日異議駁回確定，再經二次書函告誡後始
    為執行，於92年10月28日註銷抗告人車輛牌照，已屬寬貸，
    乃抗告人徒憑己見謂原處分機關對該執行行為應另為裁決處
    分，且遲至93年12月16日（註銷牌照後一年餘）始具狀聲明
    異議，不惟異議之對象即交通主管機關之裁決處分並不存在
    ，且顯逾聲明異議之二十日法定期間，不合法律上之程式且
    無從補正，甚明。原審依先程序後實質之原則駁回抗告人之
    異議，核無違誤，抗告人指稱原處分機關違法未另製作裁決
    書及指摘原裁定不當，為無理由，應予駁回。
六、據上論斷，應依道路交通管理處罰條例第89條，道路交通案
    件處理辦法第26條，刑事訴訟法第412條，裁定如主文。
中    華    民    國    94    年    2     月    25    日
                  交通法庭審判長法  官  溫耀源
                                法  官  周政達
                                法  官  邱同印
以上正本證明與原本無異。
不得再抗告。
                                書記官  莊昭樹
中    華    民    國    94    年    2     月    25    日
